臺灣高雄地方法院民事判決
111年度雄簡字第942號
原      告  李春菊  
訴訟代理人  吳怜儀  
            吳旻諭  
被      告  林沁憲  

            向哲安  

上列當事人間請求損害賠償事件，原告提起刑事附帶民事訴訟，
經本院刑事庭裁定移送前來，本院於民國111年6月30日言詞辯論
終結，判決如下：
    主  文
被告應連帶給付原告新臺幣參拾萬元，及自民國一一Ｏ年四月二
十三日起至清償日止，按週年利率百分之五計算之利息。
原告其餘之訴駁回。
本判決第一項得假執行；但被告如以新臺幣參拾萬元為原告預供
擔保後，得免為假執行。
    事實及理由
一、被告林沁憲經合法通知，未於言詞辯論期日到場，核無民事
    訴訟法第386條所列各款情形，爰依原告之聲請，由其一造
    辯論而為判決。
二、原告主張：被告林沁憲基於詐欺取財之故意，以每日新臺幣
    （下同）1,600元之報酬，受僱於自稱「Brandon Lin」之不
    詳成年男子所屬之詐欺集團（下稱系爭詐欺集團），擔任收
    取、轉交款項之工作。又被告向哲安可預見一般取得他人金
    融帳戶使用之行徑，常與財產犯罪所需有密切之關聯，可能
    被詐欺集團用以為詐欺取財之工具，竟仍基於縱有人以其提
    供之金融帳戶實施詐欺取財犯行，亦不違背其本意之幫助他
    人實施詐欺取財之不確定故意，於民國109年6月17日17時許
    ，在高雄市○○區○○○路000○000號2樓星巴克七賢門市内，將
    其所申辦台新國際商業銀行帳號00000000000000號帳戶（下
    稱系爭帳戶）之提款卡，交予被告林沁憲，被告林沁憲再轉
    交予系爭詐欺集團成員，並經被告向哲安以通訊軟體LINE告
    知提款卡密碼。嗣系爭詐欺集團成員佯稱為原告親友撥打電
    話聯繫，並偽稱有急需欲借款，使原告陷於錯誤，致使原告
    於109年6月18日11時38分許，依詐欺集團成員指示匯款30萬
    元至系爭帳戶，旋經系爭詐欺集團成員提領一空。被告上開
    行為，已不法侵害原告財產法益，自應負連帶賠償責任。又
    原告因系爭詐欺集團詐騙行為，意思決定自由受有侵害，受
    有相當精神痛苦，得請求精神慰撫金3萬元。爰依民法侵權
    行為規定，提起本件訴訟等語，並聲明：被告應連帶給付原
    告33萬元，及自起訴狀繕本送達最後一位被告翌日起至清償
    日止，按週年利率5％計算之利息。
三、被告林沁憲未於言詞辯論期日到場，亦未提出書狀作任何聲
    明或陳述。被告向哲安則略以：伊沒有資力賠償原告等語，
    資為抗辯，並聲明：原告之訴駁回。
四、經查，原告主張前揭事實，有本院110年度金訴字第21號判
    決、臺灣花蓮地方法院109年度原易字第116號判決在卷可稽
    （見本院卷第17至47、139至144頁），並經本院調閱本院11
    0年度金訴字第21號刑事案件卷宗核閱無訛，且為被告向哲
    安所不爭執。又被告林沁憲已於相當時期受合法通知，而於
    言詞辯論期日不到場，亦未提出準備書狀爭執，依民事訴訟
    法第280條第3項之規定，應視同自認，堪認原告主張之事實
    為真實。
五、本院之判斷：
　　㈠按因故意或過失不法侵害他人之權利者，負損害賠償責任
      。故意以背於善良風俗之方法，加損害於他人者亦同；數
      人共同不法侵害他人之權利者，連帶負損害賠償責任。，
      民法第184條第1項、第185條分別定有明文。又民事上之
      共同侵權行為，並不以共同侵權行為人在主觀上有犯意聯
      絡為必要，如在客觀上數人之不法行為，均為其所生損害
      之共同原因，即所謂行為關連共同，已足以成立共同侵權
      行為（最高法院67年台上字第1737號判決可參）。經查，
      被告向哲安提供系爭帳戶予系爭詐欺集團，作為詐騙所得
      匯入之帳戶，被告林沁憲收取被告向哲安系爭帳戶之提款
      卡，轉交予系爭詐欺集團，並負責取款、轉交款項之工作
      ，則原告遭系爭詐欺集團成員詐騙，匯款30萬元至系爭帳
      戶，被告自屬與系爭詐欺集團成員共同以背於善良風俗之
      方式，加損害於原告，兩者間並有因果關係，被告自應負
      共同侵權行為賠償之責。是以，原告依侵權行為法律關係
      請求被告連帶損害賠償30萬元，自屬有據。被告向哲安雖
      辯稱無資力清償被告，然此僅涉及被告向哲安清償能力之
      問題，並不影響被告向哲安對原告應負之損害賠償責任存
      否，是被告向哲安所辯，自無理由。
　　㈡次按不法侵害他人之身體、健康、名譽、自由、信用、隱
      私、貞操，或不法侵害其他人格法益而情節重大者，被害
      人雖非財產上之損害，亦得請求賠償相當之金額，民法第
      195條第1項前段雖有明文，然被害人主張因意思決定自由
      受有侵害而請求精神慰撫金者，仍須以遭侵害情節重大始
      該當之。經查，系爭詐欺集團成員以偽稱原告親友借款之
      方式，對原告施以詐術，使原告陷於錯誤，而基於不實情
      事而匯款，影響原告意思之自由決定，固可認有侵害原告
      意思決定自由之權利，然系爭詐欺集團成員雖對原告施以
      詐術，惟其受詐欺所為之意思表示為意思表示不健全，尚
      非完全欠缺意思自主決定之可能，而系爭詐欺集團成員終
      非以脅迫、暴力，或與之相同強度之方式，干預或壓制原
      告之意思決定。參以近年政府、媒體均強力宣導防免民眾
      誤遭詐騙集團詐欺手法所欺罔，以原告之年齡、智識及社
      會經歷，應有知悉之可能，是本院綜合上情，認原告所受
      意思決定自由之侵害，情節尚難謂為重大，揆諸首揭說明
      ，原告即無從請求非財產上之損害賠償。是以，原告請求
      被告應連帶賠償精神慰撫金3萬元，要屬無據。
六、綜上所述，原告依民法侵權行為規定，請求被告應連帶給付
    原告30萬元及自起訴狀繕本送達最後一位被告翌日（即110 
    年4月23日）起至清償日止，按週年利率5％計算之利息，為
    有理由，應予准許。逾此範圍之請求，為無理由，應予駁回
    。
七、本判決原告勝訴部分，係依民事訴訟法第427條訴訟適用簡
    易程序所為被告敗訴之判決，爰依同法第389條第1項第3款
    之規定，依職權宣告假執行。並由本院依民事訴訟法第392 
    條第2 項之規定，依職權宣告被告為原告預供擔保，得免為
    假執行。
八、本件事證已臻明確，兩造其餘攻擊防禦方法及所提證據，核
    與判決結果不生影響，爰不逐一論述，併此敘明。
九、本件係刑事附帶民事訴訟事件，由本院刑事庭移送前來，迄
    本院言詞辯論終結止，當事人並無何裁判費或其他訴訟費用
    之支出，自無諭知訴訟費用負擔之必要，併此敘明。
中　　華　　民　　國　　111 　年　　7 　　月　　21　　日
                  高雄簡易庭　法　官  陳安信
以上正本係照原本作成。
如對本判決上訴，須於判決送達後20日內向本院提出上訴狀。如
委任律師提起上訴者，應一併繳納上訴審裁判費。
中　　華　　民　　國　　111 　年　　7 　　月　　21　　日
                              書記官  蔡妮君